---
title: "Modelando uma série temporal"
author: "SME0808-Séries Temporais"
date: "16 de novembro de 2015"
output:
  html_document: default
  pdf_document:
    keep_tex: yes
---
* Giovani Carrara Rodrigues 7151669

* Diego Aoki 5991861

* Vitor Bonini 8065859

Abaixo temos o gráfico de temperaturas máximas diária em Melbourne, Australia, 1981-1990.
Os dados podem ser baixados no seguinte link <https://datamarket.com/data/set/2323/daily-maximum-temperatures-in-melbourne-australia-1981-1990#!ds=2323&display=line>

```{r, echo=FALSE, message=FALSE}
library(dygraphs)
library(xts)
library(zoo)
library(forecast)

```


```{r, echo=FALSE}
data = read.csv("daily-maximum-temperatures-in-me.csv",sep=",",header=T)

# criando o objeto ts serie temporal
ts2 = ts(data[,2],start=c(1981,1),frequency = 365)

# criando xts serie temporal
ts3 = as.xts(data[,2],order.by = as.Date(data[,1],"%Y-%m-%d"))

dygraph(ts3, main="Temperaturas máximas diarias") %>%
  dyOptions(stackedGraph = FALSE) %>%
  dyRangeSelector(height = 20)


```

Vemos que nossa série não tem tendência, mas claramente tem sazonalidade. Portanto vamos adotar o seguinte modelo:

$X_t = S_t + Z_t$ , onde $S_t$ é componente sazonal e $Z_t$ é componente estocástica

Utilizando o modelo não paramétrico para sazonalidade temos que um estimador é dado por

$\hat{\mu}_m = \frac{1}{n} \sum\limits_{r=1}^{n}X_{r,m}$, onde $n \in (1,10)$ e $m \in (1,365)$

No código abaixo aplicamos esse estimador para sazonalidade em nossa série

```{r}
#lendo os dados
data = read.csv("daily-maximum-temperatures-in-me.csv",sep=",",header=T)

aux = data
for(i in 1:365)
{
  for(k in 1:9)
  {
    aux[i,2] = aux[i,2] + aux[i+(k*365),2]
  }
}
aux[,2] = aux[,2]/10
sazo = rep(aux[1:365,2],10)

```

Portando nossa sazonalidade estimada fica

```{r}
# criando objeto ts para sazonalidade
sazots = ts(sazo, start = c(1981,1),frequency = 365 )

# criando objeto xts para sazonalidade
sazoxts = xts(sazo, order.by = as.Date(data[,1],"%Y-%m-%d"))

# plotando sazonalidade (sazoxts)
dygraph(sazoxts, main ="Sazonalidade")


```

Estraindo a sazonalidade da série ficamos com a seguinte série só com a componente estocástica $(Z_t)$

```{r}
# subtraindo a sazonalidade da série
aux2 = data[,2] - sazo

# criando objeto ts da série sem subtraida pela sazonalidade
tsnosazo = ts(aux2, start = c(1981,1), frequency = 365)

# criando objeto xts da série subtraida pela sazonalidade
xtsnosazo = xts(aux2, order.by = as.Date(data[,1],"%Y-%m-%d"))

# plotando a serie subtraida pela sazonalidade
dygraph(xtsnosazo, main ="Componente Estocástica")

```

```{r}
Acf(xtsnosazo, lag.max=20)
Pacf(xtsnosazo, lag.max=20)

```

Pelos gráficos de auto-correlação e auto-correlação parcial vemos que um modelo para componente estocástica pode ser o MA(q=2)

Vamos testar os seguintes modelos analisando os resíduos e depois comparar o AIC e BIC para decidir qual deles usar.

```{r}
##  SERIE - SERIEAJUSTADA = RESIDUO => SERIEAJUSTADA = SERIE - RESIDUO ##

# AR(2) = ARIMA(2,0,0)
(ar2 = Arima(tsnosazo, order = c(2,0,0)))
# componente estocastica ajustada
fitar2 =tsnosazo - ar2$residuals
qqnorm(ar2$residuals, main ="QQnorm AR(2)")
abline(0, 1)
# componente estocastica mais comp. sazonal = serie ajustada
artsfit = sazots + fitar2
# residuo levando em consideração a série estimada
arres = ts2 - artsfit
# plot da série estimada e serie real
aux = as.data.frame(artsfit)
arxtsfit = xts(aux[,1], order.by = as.Date(data[,1],"%Y-%m-%d"))
tss = cbind(ts3, arxtsfit)
dygraph(tss, main = "AR(2)") %>%
  dyRangeSelector()

# MA(2) = ARIMA(0,0,1)
ma2 = Arima(tsnosazo, order = c(0,0,2))
# componente estocastica ajustada
fitma2 =tsnosazo - ma2$residuals
qqnorm(ma2$residuals,main ="QQnorm MA(2)")
abline(0, 1)
# componente estocastica mais comp. sazonal = serie ajustada
matsfit = sazots + fitma2
# residuo levando em consideração a série estimada
mares = ts2 - matsfit
# plot da série estimada e serie real
aux = as.data.frame(matsfit)
maxtsfit = xts(aux[,1], order.by = as.Date(data[,1],"%Y-%m-%d"))
tss = cbind(ts3, maxtsfit)
dygraph(tss, main = "MA(2)") %>%
  dyRangeSelector()

# ARMA(2,2) = ARIMA(2,0,2)
arma22 = Arima(tsnosazo, order = c(2,0,2))
# componente estocastica ajustada
fitarma22 =tsnosazo - arma22$residuals
qqnorm(arma22$residuals, main="QQnorm ARMA(2,2)")
abline(0,1)
# componente estocastica mais comp. sazonal = serie ajustada
armatsfit = sazots + fitarma22
# residuo levando em consideração a série estimada
armares = ts2 - armatsfit
# plot da série estimada e serie real
aux = as.data.frame(armatsfit)
armaxtsfit = xts(aux[,1], order.by = as.Date(data[,1],"%Y-%m-%d"))
tss = cbind(ts3, armaxtsfit)
dygraph(tss, main = "ARMA(2,2)") %>%
  dyRangeSelector()


# ARIMA(2,1,2)
arima212 = Arima(ts2, order = c(2,1,2))
# componente estocastica ajustada
fitarima212 =tsnosazo - arima212$residuals
qqnorm(arima212$residuals, main="QQnorm ARiMA(2,1,2)")
abline(0,1)






```

