---
title: "Simulando uma série temporal"
author: "SME0808-Séries Temporais"
output: html_document
---

* Giovani Carrara Rodrigues 7151669

* Diego Aoki 5991861

* Vitor Bonini 8065859


## Criando uma série temporal falsa ##

\newcommand\iid{i.i.d.}
\newcommand\pN{\mathcal{N}}

A série que vamos gerar segue o modelo:\newline\

$X_t=T_t+Z_t$ onde $T_t=\alpha_0+\alpha_1 t$ e $Z_tS=0.5Z_{t-1}+a_t$, com $Z_0=0$ e $a_t\sim N(0,\sigma_b) \iid$ 
```{r}

#rm(list=ls(TRUE))

set.seed(2015)

N <- 100 # quantidade de valores gerados

vari <- 1 # atribuindo variância do erro aleatório "a"
aver <- 0 # atribuindo média do erro aleatório "a"


# declarando vetores de cada componente da série temporal

z   <- rep(0,N) # componente estocástica
a   <- rep(0,N) # erro aletório gerado por uma dist. normal
tre <- rep(0,N) # tendencia 
x   <- rep(0,N) # valor fake da série 


trend <- function(j){
# Coeficientes tendencia dada pelo polinômio trend = alpha0 + alpha1*t + alpha2*(t^2)
  alpha0 <- 1
	alpha1 <- 0.5
	alpha2 <- 0

	aux <- alpha0 + alpha1*j + alpha2*(j^2)
	return(aux)
}

#trend[1] <- alpha0 + alpha1*1 + alpha2*(1^2)

# atribuindo valor à primeira posição de x

a[1]   <- rnorm(1,0,1)

z[1]   <- 0

tre[1] <- trend(1)

x[1]   <- trend(1) + z[1]

#Gerando a série temporal

for(i in 2:N){
	a[i]   <- rnorm(1,aver,vari) 
	z[i]   <- 0.5*z[i-1] + a[i]
	tre[i] <- trend(i)
	x[i]   <- tre[i] + z[i]
	#cat(i,"\n")	
}


```

###Ficamos com a seguinte série

```{r,echo=F}
plot(x,main="Serie-temporal Bjundas",type="l",col="blue",lwd=1,lty=1)
```

## Implentando as funções para o filtro de médias móveis e a suavização exponencial

### Médias Móveis (Moving Average)
# $T^*_t=\sum\limits_{j=-k}^kC_j X_{t+j}$

```{r}
maf <- function(t,j) {
  if(j>length(t)) return("jumento, o tamanho da média móvel nao pode ser maior que o tamanho da série")
  size <- length(t)-2*j # tamanho da nova série
	p <-j # atribuindo para nao dar problema
	aux <- rep(0,size) # criando vetor da série filtrada
	for(k in 1:size){ # gerando a série filtrada
		o <- 1
		aux[k] <- t[k+p] # atribuindo valor central
		while(o <= j){
			aux[k] <- aux[k]+t[k+p-o] + t[k+p+o] #atribuindo valores com mesma distância
			o <- o+1
		}
		aux[k] <- aux[k]/(2*j+1) # dividindo pela quantidade de valores na média móvel
	}
	return(aux) # retornando a série filtrada
}


```

### Suavização Exponencial (Exponential Smoothing)

#$\overline{X}_t=\alpha X_t + (1-\alpha)\overline{X}_{t-1}$

```{r}


exps <- function(t,a){
  if(a<0 || a>1) return("Para de ser burro vc errou o segundo parametro da função")
  size <- length(t) # tamanho do vetor de retorno
  aux <- rep(0,size) # criando o vetor de retorno
  aux[1] <- t[1] # atribuindo o primeiro passo
  for(i in 2:size){ # calculando a suavização exponencial
    aux[i] <- a*t[i] + (1-a)*t[i-1]
  }
  return(aux) # retornando o vetor com a suavização esponencial
}


```

## Aqui temos o gráfico com a série temporal Bjundas original, Bjundas com o filtro de médias móveis(k=2) e Bjundas com a suavização exponencial $\alpha=0.4$

```{r,echo=F}

tsma <- maf(x,2) # chamando a função que calcula as médias móveis

tsexp <- exps(x,0.4) # chamando a função que a suavização exponencial

plot(x,type="l",main="Série-temporal Bjundas com alguns filtros",col="blue",lwd=1,lty=1)

points(tsma,type="l",col="red",lwd=1,lty=1)
points(tsexp,type="l",col="green",lwd=1,lty=1)

legend("bottomright", legend=c("TS Bjudas", "moving average","exp smoothing"),col=c("Blue", "red","green"), lty=1, cex=0.8)


```


